臺灣彰化地方法院刑事判決　　　　　　　　　　　　九十三年度交訴字第一一三號
　　公　訴　人　臺灣彰化地方法院檢察署檢察官
　　被　　　告　甲○○
右列被告因過失致死案件，經檢察官提起公訴（九十三年度調偵字第三二三號、第三
二四號），本院判決如左：
    主  文
甲○○因過失致人於死，處有期徒刑陸月，如易科罰金，以參佰元折算壹日。
    事  實
一、甲○○於民國九十三年一月九日中午十二時四十五分許，騎乘其所有車號ＹＨＢ
    －○二五號重型機車，沿彰化縣彰化市○○路機車專用道由北往南方向行駛，途
    經金馬路與建國東路交岔路口時，本應注意汽車行駛時，駕駛人應注意車前狀況
    ，並隨時採取必要之安全措施，且依當時情形為晴天、日間自然光線、路面乾燥
    無缺陷、無障礙物、視線良好，並無不能注意之情事，竟疏未注意，適有同向前
    方黃萬昆騎乘其子黃必昌所有車號ＴＯＰ－九六一號輕型機車，欲左轉建國東路
    ，亦疏未注意機器腳踏車轉彎，在前開同向三車道以上道路，均應以兩段方式進
    行左轉彎，即貿然左轉，甲○○見狀閃避不及，其機車擋風板撞擊黃萬昆機車左
    側腳踏板、左側擋風板，黃萬昆重心不穩，因而人車倒地，受有頭部外傷合併顱
    內出血、腹部挫傷合併脾破裂、左鎖骨及腓骨骨折等傷害，經送醫後延至翌日即
    九十三年一月十日二十一時零五分許仍不治死亡。甲○○於肇事後，在有偵查犯
    罪職權之機關尚不知何人為肇事者前，即主動報警處理，並向到場處理之彰化縣
    警察局彰化分局泰和派出所員警乙○○坦承肇事而自首，並接受裁判。
二、案經彰化縣警察局彰化分局移送臺灣彰化地方法院檢察署檢察官偵查起訴。
    理  由
一、訊據被告甲○○就於上開時地，騎乘其所有車號ＹＨＢ－○二五號重型機車，在
    彰化縣彰化市○○路與建國東路交岔路口時，與騎乘車號ＴＯＰ－九六一號輕型
    機車之被害人黃萬昆發生碰撞，被害人因而人車倒地，經送醫後不治死亡等情固
    直承不諱，惟矢口否認有何過失致死之犯行，辯稱：在伊視線範圍內看不見被害
    人，待伊看見被害人時，被害人即從伊右側衝過來，伊向左閃，惟仍與被害人發
    生碰撞云云。然查：依被告供述、卷附道路交通事故現場圖乙紙及肇事現場照片
    數幀觀之，本件車禍發生地點為彰化縣彰化市○○路與建國東路之交岔路口；機
    車撞擊點則為被告機車前方擋風板撞擊被害人機車左側腳踏板、左側擋風板，依
    兩輛機車撞擊點及車禍發生位置而言，本件被告與被害人車行之方向應非同一，
    被告既係直行，則被害人當係以與被告垂直之方向行進，而彰化縣彰化市○○路
    與建國東路係Ｔ字型之交岔路口，而非十字型之交岔路口，亦即建國東路之終點
    終於前開交岔路口，則被害人顯不可能行駛於前開交岔路口右側（指立於金馬路
    上由被告車行方向觀之）根本不存在之道路上，加上前開交岔路口劃有「機車停
    等區」區域，是以，被害人行車方向應係本與被告同向，且係在被告前方，直至
    右述交岔路口左轉導致行車方向與被告垂直，而與被告發生碰撞，應可認定。次
    者，被害人騎乘車號ＴＯＰ－九六一號輕型機車與被告騎乘之機車發生碰撞致重
    心不穩，因而人車倒地，受有頭部外傷合併顱內出血、腹部挫傷合併脾破裂、左
    鎖骨及腓骨骨折等傷害，經送醫後延至九十三年一月十日二十一時零五分許仍不
    治死亡等情，有財團法人彰化基督教醫院出具之診斷書、彰化縣警察局彰化分局
    泰和派出所相驗案件初步調查報告及彰化基督教醫院法醫參考病歷摘要各乙紙在
    卷可憑，復經臺灣彰化地方法院檢察署檢察官到場勘驗屬實，製有勘驗筆錄、驗
    斷書、相驗屍體證明書及被害人死亡照片十幀附卷足稽。而按汽車行駛時，駕駛
    人應注意車前狀況，並隨時採取必要之安全措施，道路交通安全規則第九十四條
    第三款定有明文，被告係領有駕駛執照之人，業據其於本院行準備程序時供承在
    卷，其對上開規定應知之甚詳，而依上述卷附現場照片及道路交通事件現場圖觀
    之：肇事地點彰化縣彰化市○○路與建國東路交岔路口，當時情形為晴天、日間
    自然光線、路面乾燥無缺陷、無障礙物、視線良好，並無不能注意之情事，又非
    不能注意，被告見被害人左轉，竟閃避不及，其機車擋風板撞擊被害人機車左側
    腳踏板、左側擋風板，致被害人倒地死亡，其顯未注意上開關於交通安全之規定
    ，而有過失至為明顯。本件經臺灣彰化地方法院檢察署檢察官送請國立交通大學
    鑑定結果，亦認「被告駕駛重機車，未注意車前狀況，為肇事次因」，此有國立
    交通大學以九十三年七月一日交大管運字第○九三○○○二八四九號函檢送之國
    立交通大學行車事故鑑定意見書乙紙附卷足憑，益足為證。末若非被告疏未注意
    車前狀況，致撞擊被害人騎乘之機車，當不致生被害人死亡之結果，是被害人之
    死亡結果，與被告之過失行為，自有相當因果關係，復殆無疑。至被害人騎乘機
    車進入右開交岔路口左轉建國東路時，雖亦疏未注意依道路交通安全規則第九十
    九條第一項第三款「機器腳踏車轉彎，在前開同向三車道以上道路，均應以兩段
    方式進行左轉彎」之規定，未在「機車停等區」區○○○○○段式方式進行左轉
    變即貿然左轉而亦有過失，國立交通大學亦認「被害人未依規定採取兩段式左轉
    ，為肇事主因」，固有前開行車事故鑑定意見書可憑，然被告駕車既有前揭過失
    ，雖被害人亦有過失，此僅係供本院量刑之參考，及被害人家屬請求民事賠償時
    有無過失相抵之問題而已，然亦不得因此解免被告之罪責，亦殆無疑。又臺灣省
    彰化縣區車輛行車事故鑑定委員會固認「如被害人所駕輕機車當時為南向左轉之
    狀況者：肇事路口設有行車管制號誌，且具南向機車左轉保護時相，並劃設機車
    兩段式左轉待轉區，被害人駕駛輕機車未依規定駛入待轉區等候而逕自左轉，形
    成阻擋直行機車行駛之突發障礙始被撞及，應為肇事原因，被告駕駛重機車直行
    中遇此突發情況猝不及防，應無肇事原因」，雖有該委員會九十三年二月二十三
    日彰鑑字第九三○○六八號函乙紙可按，惟依前開現場照片觀之，被告前側及右
    側毫無任何障礙物，視野良好，參佐被告自承稱：在肇事地點前四、五公尺始發
    現被害人等語，既係視野良好，倘被告注意車前狀況，當不至於遲至肇事地點前
    四、五公尺始發現被害人，致閃避不及，是以，前開臺灣省彰化縣區車輛行車事
    故鑑定委員會顯疏未注意被告有未注意車前狀況之過失，自不足作為被告有利認
    定之證據，附此敘明。綜上，本件事證明確，被告犯行，堪以認定，應依法論科
    。
二、查被告甲○○因過失駕車行為，致被害人死亡，核其所為，係犯刑法第二百七十
    六條第一項之過失致人於死罪。又被告於肇事後，在有偵查犯罪職權之機關尚不
    知何人為肇事者前，即主動報警處理，並向到場處理之彰化縣警察局彰化分局和
    泰派出所員警乙○○坦承肇事之事實，復據證人乙○○於本院審理時證述屬實，
    嗣並願接受裁判，併依刑法第六十二條前段自首之規定減輕其刑。爰審酌被告素
    無前科，有臺灣高等法院被告全國前案紀錄表乙紙在卷足憑，素行良好，被害人
    騎乘機車違規左轉，對於本件車禍之發生屬主要肇事因素，非可全然歸責被告，
    惟被告否認犯行，態度不佳，迄未與被害人家屬達成民事和解，犯後態度非無可
    議，兼衡被告過失之程度、品性、智識程度等一切情狀，量處如主文所示之刑，
    並諭知易科罰金之折算標準。
據上論斷，應依刑事訴訟法第二百九十九條第一項前段，刑法第二百七十六條第一項
、第四十一條第一項前段、第六十二條前段，罰金罰鍰提高標準條例第一條前段、第
二條，判決如主文。
本案經檢察官李毓珮到庭執行職務。
中      華      民      國      九十三      年    十二    月    十六    日
                                臺灣彰化地方法院交通法庭
                                    審判長法  官  余仕明
                                          法  官  黃玉齡
                                          法  官  游秀雯
右正本證明與原本無異。
如不服本判決，應於判決送達後十日內，向本院提出上訴狀（須附繕本）。
告訴人或被害人對於判決如有不服具備理由請求檢察官上訴者，其上訴期間之計算係
以檢察官收受判決正本之日期為準。
                                      法院書記官  黃幼華
中      華      民      國      九十三      年    十二    月     二十日
附錄本案論罪科刑法條全文
刑法第二百七十六條
因過失致人於死者，處二年以下有期徒刑、拘役或二千元以下罰金。
從事業務之人，因業務上之過失犯前項之罪者，處五年以下有期徒刑或拘役，得併科
三千元以下罰金。
